臺灣高等法院刑事判決　　　　　　　　93年度上訴字第3611號
上　訴　人　臺灣臺北地方法院檢察署檢察官
被　　　告　乙○○
　　　　　　　　　　　之一 （另案臺灣台北監獄執行中）
上列上訴人因被告偽造文書等案件，不服臺灣臺北地方法院93年
度訴字第865號，中華民國93年11月9日第一審判決（起訴案號：
臺灣臺北地方法院檢察署92年度偵字第19014號），提起上訴，
本院判決如下：
    主  文
原判決撤銷。
乙○○幫助行使變造之
以參佰元折算壹日。
    事  實
一、乙○○係址設於台北市○○路○段一八九號十七樓之五之「
    凱東利國際有限公司」負責人，明知林金令持有不詳之人變
    造之「甲○○」
    行使特種文書之犯意，於民國（下同）八十八年十一月下旬
    ，介紹林金令（於警詢中冒其兄林信宏之名應訊，偽造署押
    犯行業經緩起訴處分）持前揭變造之甲○○
    不知情之胡美麟將前揭變造之證件送往高林旅行社交與胞妹
    胡碧珠，代為申辦
    戶政機關管理上之正確性。嗣因內政部警政署處理申請案時
    發現上開「甲○○」
    年十二月十五日前往取件時將其逮捕，並循線獲知上情。
二、案經內政部警政署刑事警察局移送臺灣板橋地方法院檢察署
    報請臺灣高等法院檢察署呈請核轉臺灣台北地方法院檢察署
    檢察官偵查起訴。
    理  由
甲、有罪部分：
一、訊據被告乙○○固不否認有委託林金令前往胡美麟處取回護
    照等證件之事實，惟否認有何幫助行使特種文書犯行，辯稱
    ：僅居中介紹王姓之人給胡美麟代辦
    麟通知
    語。
二、經查證人甲○○於警詢時證稱：我在八十八年十一月十七、
    十八日遺失
    十一頁）。扣案之甲○○
    結果認甲○○
    膜上有鋼印而相片上無鋼印兩者不符，該
    變造之虞等語，有內政部部警政署刑事警察局八十八年十二
    月十四日刑鑑字第一二九九五二號鑑驗通知書一份（見臺灣
    板橋地方法院檢察署八十九年偵字第九三一六號卷第二一、
    二二頁）在卷可證。又甲○○之
    證影本為變造之身分證影本之情，亦有上開
    在卷可憑。足證甲○○之
    士之照片以為變造，復持之申請辦理
三、被告案發之初警詢時供稱：伊知道該
    令（於警詢中冒其兄林信宏之名應訊）拿照片給唐自新（業
    經檢察官不起訴處分，故本院認定為不詳之人）去變造身分
    證後，再拿回來給林金令用以申請中華民國
    這些過程伊知情。顯見被告對於林金令持甲○○
    變造一節，知之甚詳，仍執意介紹胡美麟代為辦理申請
    ，其主觀上確有幫助行使變造特種文書之犯意甚明。被告所
    辯無非卸責之詞，不足採信，其犯行應堪認定。
四、核被告所為係犯刑法第三十條、第二百十六條、第二百十二
    條之幫助行使變造
    誤會。被告幫助犯罪部份，並依正犯之刑減輕之。原審未查
    遽為被告無罪之諭知，檢察官上訴，指摘原審判決不當，為
    有理由，應由本院將原判決撤銷改判，應依上開法條論處，
    爰審酌被告之犯罪動機目的及犯罪後之態度與所生危害，量
    處有期徒刑四月，並諭知易科罰金之折算標準。變造甲○○
    之國民
    不詳之人所有供犯罪所用之物，爰不為沒收之諭知。
乙、不另為無罪諭知部分：
一、公訴意旨另以：被告乙○○於民國八十八年十一月中旬，拾
    獲甲○○所遺失之
    法之所有之犯意聯絡，予以侵占入己，並另基於行使變造特
    種文書與偽造私文書之概括犯意聯絡，將「甲○○」
    上照片撕下，換貼年籍不詳男子之照片加以變造，再利用不
    知情之刻印師，偽刻「甲○○」之印章一枚後，於同年十一
    月二十四日，持前揭變造之甲○○
    管區司令部，填寫備役除役官士兵退伍令（證）遺失申請表
    ，並在遺失退伍令管制冊上偽簽「甲○○」之署押，以申請
    核發甲○○之退伍令遺失證明書。因認被告乙○○涉犯刑法
    第三百三十七條侵占遺失物罪嫌、第二百十六條、第二百十
    條之行使偽造私文書罪嫌及第二百十四條之使公務員登載不
    實罪嫌。
二、按犯罪事實應依證據認定之，無證據不得認定其犯罪事實。
    又不能證明被告犯罪者，應諭知無罪之判決，刑事訴訟法第
    一百五十四條第二項、第三百零一條第一項分別定有明文。
    又事實之認定，應憑證據，如未能發現相當證據，或證據不
    足以證明，自不能以推測或擬制之方法，為裁判基礎（最高
    法院四十年台上字第八六號判例參照）；且認定犯罪事實所
    憑之證據，雖不以直接證據為限，間接證據亦包括在內，然
    而無論直接證據或間接證據，其為訴訟上之證明，須於通常
    一般之人均不致有所懷疑，而得確信其為真實之程度者，始
    得據為有罪之認定，倘其證明尚未達到此一程度，而有合理
    之懷疑存在而無從使事實審法院得有罪之確信時，即應由法
    院為諭知被告無罪之判決（最高法院七十六年台上字第四九
    八六號判例參照）。
三、本件公訴人認被告乙○○涉犯侵占遺失物及偽造文書等犯行
    ，係以證人林金令、張月娥、胡美麟及甲○○之證述、內政
    部警政署刑事警察局（下稱刑事局）八十八年十二月十四日
    刑鑑字第一二九九五二號鑑驗通知書一份（見臺灣板橋地方
    法院檢察署八十九年偵字第九三一六號卷第二一、二二頁）
    、甲○○
    品清單一紙（同前卷第七一頁）及刑事局八十九年九月八日
    （八九）刑際字第一二八八三六號函一份（同前卷第九三、
    九四頁）等資為論據。
四、訊據被告乙○○堅詞否認有何侵占遺失物及偽造文書等犯行
    ，辯稱：我有介紹朋友唐自新給胡美麟代辦
    是電話居中聯絡，並沒有交任何資料給胡美麟等語。
五、關於辦理甲○○之退伍令遺失補發證明書部分，證人呂毓華
    於原審九十三年十月二十一日審理時證稱：我在台北縣後備
    司令部團管區已經任職二十六年，在八十八年十一、二月間
    ，我在台北縣後備司令部團管區負責退伍令遺失申請的承辦
    業務，我不記得本件退伍令遺失補發證明書是否為我承辦，
    而本件申請書的書表已經超過檔案保存期限已經不存在的等
    語（見原審當日審判筆錄）。故由證人呂毓華之證詞尚無從
    證明被告有持變造之甲○○
    遺失補發證明書之行為。
六、證人胡美麟於原審九十三年十月二十一日審理時證稱：我以
    前與乙○○是同事，後來我從事旅遊業，本件甲○○
    申請是我辦理的沒有錯，是乙○○打電話給我說要介紹一位
    朋友辦理
    我的，因為我並不認識甲○○這個人，加上又是乙○○打電
    話介紹的，所以我才在
    ，我也忘記本件的代辦費用是向何人收取的等語（見原審當
    日審判筆錄）；又證人林金令亦於該次審理期日證稱：八十
    八年十二月十五日我開車搭載張月娥要去基隆，行經南京東
    路、復興北路時，乙○○以呼叫機呼叫我，他請我去找胡美
    麟拿
    拿錢給胡美麟，我去胡美麟那邊拿
    邊了，而在這之前乙○○也沒有委託我拿任何的證件到胡美
    麟的旅行社等語（見原審當日審判筆錄）。由上開證詞之內
    容僅能證明本件甲○○
    人向胡美麟辦理，並於胡美麟辦理完畢後，被告委託林金令
    代為領取之事實，至於申請辦理
    進發
    由被告提供，故無從證明被告有拾獲並變造甲○○
    復持之申請退伍令遺失補發證明書及
七、綜上所述，本件並無積極證據足以證明被告有本件侵占遺失
    物及偽造文書等犯行，此外，復查無其他積極證據證明被告
    有何侵占遺失物及偽造文書等犯行，惟公訴人認此部分與前
    開論罪科刑部分有方法結果，裁判上一罪之關係，爰不另為
    無罪之諭知，併此敘明。
據上論斷，應依刑事訴訟法第369條第1項前段、第364條、第299
條第1項前段，刑法第30條、第216條、第212第、第41條第1項、
罰金罰鍰提高標準條例第1條前段、第2條判如主文。
本案經檢察官郭啟東到庭執行職務。
中　　華　　民　　國　　94　　年　　3　　月　　30 　　日
　　　　　　　　  臺灣高等法院刑事第十九庭
                        審判長法　官  葉騰瑞
　　　　　　　　　　　　　　  法　官  劉壽嵩
　　　　　　　　　　　　　　  法　官  莊明彰
以上正本證明與原本無異。
檢察官如不服本判決，應於收受送達後十日內向本院提出上訴書
狀，其未敘述上訴之理由者並得於提起上訴後十日內向本院補提
理由書（均須按他造當事人之人數附繕本）。
                              書記官  廖逸柔
中　　華　　民　　國　　94　　年　　3 　　月　　30　　日
附錄：本案論罪科刑法條全文
中華民國刑法第212條
偽造、變造護照、旅券、免許證、特許證及關於品行、能力服務
或其他相類之證書、介紹書，足以生損害於公眾或他人者，處一
年以下有期徒刑、拘役或三百元以下罰金。
中華民國刑法第216條
 (行使偽造變造或登載不實之文書罪)行使第條至第條之文書者，
依偽造、變造文書或登載不實事項或使登載不實事項之規定處斷
。
